【裁判字號】    95,上更(一),261
【裁判日期】    951123
【裁判案由】    強盜等
【裁判全文】
臺灣高等法院臺中分院刑事判決     95年度上更(一)字第261號
上  訴  人
即  被  告  甲○
                    （現於臺灣臺中監獄另案執行中）
選任辯護人  袁烈輝  律師
上列上訴人因強盜等案件，不服臺灣彰化地方法院94年度訴緝字
第69號中華民國95年2月8日第一審判決（起訴案號：臺灣彰化地
方法院檢察署90年度偵字第2249號、91年度偵字第196號） ，提
起上訴，經本院判決後，最高法院發回更審，本院判決如下：
    主  文
原判決撤銷。
甲○攜帶兇器竊盜，因脫免逮捕，而當場施以強暴，未遂，累犯
，處有期徒刑肆年。
    事  實
一、甲○曾有違反麻醉藥品管理條例、贓物罪等前科紀錄，其於
    民國 88年3月間因犯贓物罪，經臺灣彰化地方法院判處有期
    徒刑 4月確定，並於民國89年1月6日易科罰金執行完畢。詎
    其竟仍不知悔改，復與王秋澤（已於90年3月7日死亡）共同
    基於意圖為自己不法所有之犯意聯絡，於89年11月20日凌晨
    4時許，由甲○駕駛其與王秋澤共同竊得之車牌號碼GL－629
    0號自用小貨車 （甲○原係竊來欲載運冷氣之用，竊盜部分
    業經本院以90年度上訴字第1800號判處有期徒刑3年6月確定
    ），搭載王秋澤至彰化縣員林鎮○○里○○○路 404號前，
    推由王秋澤持其所有，客觀上足以對人之生命、身體、安全
    構成威脅，具有危險性之六角扳手1支 （未扣案，已不知去
    向），著手竊取丙○○所有停放在該處之吊車，甲○則在上
    開自用小貨車上把風接應。嗣因王秋澤誤觸該吊車之喇叭，
    為丙○○發現而未得手，王秋澤乃趁隙逃逸無蹤。丙○○因
    發現甲○在旁把風，乃上前抓住坐在車內甲○之衣服，甲○
    遂將車窗搖上，丙○○再攀住甲○所駕駛之上開自用小貨車
    車門把手，另一手抓住照後鏡欲予逮捕。甲○為脫免逮捕，
    竟啟動上開自用小貨車，將丙○○拖行20餘公尺，致丙○○
    跌倒於地，而受有左膝蓋擦傷（傷害部分於偵查中己撤回告
    訴）。丙○○之妻弟鍾文山見狀，即駕駛車牌號碼QR－7101
    號自用小客車附載丙○○隨後追捕，途經彰化縣員林鎮○○
    路及南投縣碧山路、復興路口，然仍於追緝至南投縣草屯鎮
    ○○路與儒林街口時，為甲○棄車逃逸。嗣經南投縣警察局
    草屯分局員警於上開自用小貨車手剎車桿上採得指紋比對確
    認結果，與甲○之指紋相符，始查悉上情。
二、案經南投縣警察局草屯分局報請臺灣彰化地方法院檢察署檢
    察官偵查起訴。
    理  由
甲、證據能力部分：
一、按新修正刑事訴訟法係於92年2月6日經總統公布施行，而同
    日公布施行之新修正刑事訴訟法施行法增訂第7條之3復規定
    ：「中華民國九十二年一月十四日修正通過之刑事訴訟法施
    行前，已繫屬於各級法院之案件，其以後之訴訟程序，應依
    修正刑事訴訟法終結之。但修正刑事訴訟法施行前已依法定
    程序進行之訴訟程序，其效力不受影響」，是以92年2月6日
    修正之刑事訴訟法第159條、第159條之3規定，係於92年9月
    1日施行，在此之前， 有關證人警局供述筆錄之證據能力，
    仍應適用修正前刑事訴訟法相關規定（最高法院93年度台上
    字第4400號裁判要旨參照）。
二、查本件證人丙○○於90年1月12日之警詢筆錄、於90年2月21
    日偵查中之供述，均為刑事訴訟法修正前所進行之訴訟程序
    。其中丙○○於檢察官訊問時所為之供述，雖未經供前或供
    後具結，然檢察官代表國家偵查犯罪、實行公訴，依法有訊
    問證人之權，偵查中檢察官向被告以外之人所取得之供述，
    原則上均能遵守法律規定，不致違法取供，其就證據取得過
    程之外部情況觀之，其可信性極高（然此為可作為證據之可
    信性極高，與涉及內容真實與否之證據力高低，尚有未同）
    ，此外，又無顯不可信之情況，依刑事訴訟施行法第7條之3
    、刑事訴訟法第159條之1等規定，均得作為證據，依刑事訴
    訟法施行法第7條之3規定，本具有證據能力，況被告及其辯
    護人於本院審理時就丙○○於檢察官訊問時證述之證據能力
    ，亦未表示何異議，且上開丙○○之警詢、偵訊筆錄，本院
    查並無其他違法情事，認為依修正施行前之刑事訴訟法，均
    有證據能力。
乙、實體部分：
壹、有罪部分：
一、訊據上訴人即被告甲○固坦承有於上開時間，駕駛上開自用
    小貨車與王秋澤前往彰化縣員林鎮○○里○○○路 404號前
    ，與王秋澤共同竊取丙○○之吊車，伊在小貨車上把風接應
    ，並於王秋澤持六角扳手行竊未遂後駕車逃逸等情不諱。然
    矢口否認有準強盜犯行，辯稱：伊並沒有以其所駕駛之自用
    小貨車拖行丙○○云云。惟查：
(一)、被告於90年1月20日警詢中供承：伊竊得 GL－6290號自用小
    貨車後，又駕駛該車至彰化縣員林鎮○○里○○○路 404號
    前，欲竊取另被害人丙○○所有之吊車，但因防盜器響起，
    車主出來制止伊，拉住伊自小貨車車門，伊駕車逃逸，致使
    車主跌倒受傷等語 （見90年度偵字第1186號卷第8頁背面）
    。
(二)、被害人丙○○於 【90年1月12日警詢】指稱：於89年11月20
    日4時在彰化縣員林鎮○○里○○○路404號被強盜，當時伊
    在睡覺，聽到伊之吊車喇叭在響，伊下樓看，有一名竊嫌正
    在偷吊車，看伊下樓就逃向路邊，另有一名駕自小貨車（車
    牌GL－6290）接應之人在車上，伊追上去抓住其車門，他開
    車「拖行」伊，致伊跌倒，伊膝蓋擦傷，駕駛GL－6290號自
    小貨車之嫌疑人即警方所提供口卡之人等語，並指認被告之
    口卡簽名、捺印 （見同上偵查卷第5至7頁）；【90年2月21
    日偵查中】復證稱： 89年11月20日凌晨4時許，伊在家睡覺
    ，伊之吊車停在住處對面空地，伊聽到伊吊車喇叭在響，伊
    下樓察看，發現有一個矮矮的約40歲之男子坐在吊車駕駛座
    ，車燈已被打開，正要發動開走，他看到伊馬上下車，往伊
    住處右邊馬路跑掉，同時他之同夥開一部藍色小貨車停在吊
    車旁邊，車上只有一名男子，該男子發現伊後就開車燈打算
    開走，伊上前攀住他車門，抓他胸口衣服，他開車將伊「拖
    行」20幾公尺，後來伊才跌在地上，左膝蓋擦傷等語，檢察
    官並當庭勘驗被害人丙○○之傷勢，其左膝確留有3×3公分
    之疤痕，有該日之偵訊筆錄在卷可按（見同上偵查卷第30頁
    背面至31頁背面）；嗣被害人丙○○於【95年1月4日原審審
    理時】具結證稱：其於警詢、偵查中所為之指述均屬實在，
    當時有二個人來偷車，其中一人從伊的吊車上跳下來往東邊
    跑走，伊去追，但追不到，就回頭，看到小貨車要倒車逃跑
    ，才上前去抓他；伊到時被告的車窗玻璃已經往上搖起來，
    但還有空隙，伊就伸進去抓他，伊抓到被告衣服，被告就將
    車窗玻璃一直往上搖起，伊怕手被夾到，就趕快伸出來，再
    一手抓住車門把手，另一手抓住照後鏡，並跟著他車跑了 2
    、30公尺，之後跌倒於地，致左膝蓋擦傷，被被告拖行時，
    伊有叫被告停車等語（見原審卷第72頁、75頁背面、77頁）
    ，證人丙○○在警詢、偵查、審理中前後所述大致相符。雖
    然，丙○○於原審證述「跟著被告車跑了 2、30公尺，之後
    跌倒於地」，核與其警詢、偵查中所述「伊攀住車門後，被
    告開車將伊拖行20幾公尺後，伊才跌在地上」等語不合，但
    95年1月4日丙○○並稱：「（檢察官問：為何你今天所述，
    與偵查中所述不同？）時間已久，距今五年，不太記得，應
    該是被告在吊車的旁邊，看到我就跑到小貨車上，要開車走
    ，本來車窗是開的，我拉住他的胸前衣領，他將窗戶搖上，
    我抓住車門把手及照後鏡，我被拖行2、30公尺」等語（見
    原審卷第72頁），按人之記憶恆因時間之經過而愈加模糊，
    是以距離事實發生時間越近，其記憶越清楚，而不致失真。
    查，本件案發時間在89年11月20日，被害人丙○○於 95年1
    月4日原審作證時，距離案發時間已逾5年，然其 90年1月12
    日警詢、90年2月21日偵訊陳述當時，距離案發時間僅有2、
    3月， 本院因認應以其距離案發時間較近之警詢、偵訊中之
    證詞所憑記憶比較清晰可信，至丙○○在原審審理時之陳述
    與其警、偵訊中所述不符之處，則不予採信。又，GL－6290
    號自用小貨車之把手及照後鏡均在成年男子肩部以下，該車
    車門搖下車窗時，其下緣約僅及成年人肩部乙節，此觀之卷
    附小貨車及車旁警方採證人員照片至明（見同上偵查卷第15
    頁上半頁），則丙○○上開證稱：將手深入車窗、抓住被告
    衣服，之後被告將車窗搖起，伊又抓住車門把手及照後鏡，
    被拖行 2、30公尺等情，依上開貨車車身高度，均合乎情理
    ，並與被告於 90年1月20日警詢供詞吻合，益徵丙○○所述
    「被拖行2、30公尺」乙事，確屬實情。
(三)、丙○○確因被告開車拖行致受上開傷害，亦據證人鍾文山於
    95年1月4日原審審理時證稱：當時伊住2樓，丙○○住3樓，
    曹寶任跑下樓，伊聽到開鐵門及喊叫「你們在幹什麼」的聲
    音，就跟著下樓，看到有一個人從吊車的右邊跑，另一個人
    開車，丙○○與要開車的人糾纏在一起，丙○○跑了約2、3
    0公尺後，伊看到丙○○跌倒， 就轉身回去辦公室拿車子的
    鑰匙及行動電話去追開車的人，因丙○○跌倒的地方有一個
    垃圾桶，也有路燈，所以看得滿清楚的；丙○○當時穿短褲
    所以伊有看到他膝蓋破的很嚴重，手部也擦傷等語（見原審
    卷第78頁）。另經檢察官於 90年2月21日勘驗丙○○之傷勢
    ，其左膝確留有3×3公分之疤痕，前已敘及，核與丙○○、
    鍾文山指證情節相符。綜觀上開二證人所述，丙○○如未遭
    被告拖行，其左膝蓋何以無端會受傷，且其與被告並無任何
    恩怨，並已與被告達成民事和解（詳卷附和解書，見臺灣彰
    化地方法院檢察署90年度偵字第2249號卷第48頁），原諒被
    告犯行，更無誣陷被告之必要，益徵丙○○上開指證，應屬
    真實可信。至於，鍾文山證稱「丙○○跑了約 2、30公尺後
    跌倒」，因鍾文山作證時間距離其所見本案發生已逾 5年，
    應係記憶模糊所致，此部分仍應採信被害人丙○○最初之警
    詢、偵訊「被拖行2、30公尺」 之證詞。又，被告雖辯稱其
    停車位置距離被害人住處數十公尺，當被害人丙○○發現王
    秋澤行竊吊車時，既曾出聲制止，再由樓上下來開啟鐵門追
    出，其已有充足時間駕車逃逸，不可能遭被害人抓住衣服，
    乃至攀住其自用小貨車照後鏡及門把；且其駕駛之自用小貨
    車車門較高，車窗又搖上僅剩約10公分左右，被害人實不可
    能伸手進入拉住其衣服，甚至被拖行云云。但被告駕駛自用
    小貨車停放現場之目的，既在把風接應，其於王秋澤行竊失
    手時，衡情自應先等待王秋澤上車，再一同逃逸，故其因等
    待王秋澤，延遲逃逸而遭被害人揪住衣服等情，與常情並不
    相違。另被告所駕之自用小貨車，車門高度當搖下車窗時，
    其下緣約僅及成年人肩部，有該車照片在卷可按（見同上偵
    查卷第15頁上半頁），則被害人丙○○追及該車而伸手抓住
    被告衣服，更非不可能；況被害人丙○○於原審已結證稱，
    其係先抓住被害人衣服，因被害人將車窗搖上，其為免手被
    夾住，始放手改攀住照後鏡及把手，而遭拖行數十公尺，故
    被告上開辯解，顯無足採。另外，被告之選任辯護人聲請再
    傳訊證人丙○○，惟丙○○就本案事發過程業於警詢、偵查
    及原審審理時多次指證甚明，至於丙○○究係「被拖行跌倒
    」或「追逐小貨車不慎跌倒」，本院已就相關事證調查認定
    如前，其待證事實已臻明瞭，無再傳訊丙○○之必要，併此
    敘明。
(四)、被告選任辯護人於原審雖辯稱：六角扳手並非兇器云云。然
    按刑法第321條第1項第3 款之攜帶兇器竊盜罪，係以行為人
    攜帶兇器竊盜為其加重條件，此所謂兇器，其種類並無限制
    ，凡客觀上足對人之生命、身體、安全構成威脅，具有危險
    性之兇器均屬之（最高法院79年度台上字第5253號判例可資
    參照）。本件共犯王秋澤係以六角扳手 1支行竊，該物質堅
    硬，持之傷人足以造成人體受有不可測之傷害，顯為具有危
    險性之兇器，被告辯護人認六角扳手非屬兇器，容有誤會。
(五)、此外，又有被告駕駛之車牌號碼GL－6290號自用小貨車照片
    8 幀、內政部警政署刑事警察局89年12月14日（八九）刑紋
    字第195120號鑑驗書1紙附卷可資佐證 （見同上偵查卷第11
    、13至16頁）。被告所辯，圴無非事後卸責之詞，要無可採
    。本件事證業已明確，被告犯行堪以認定。
二、比較新舊法：
(一)、懲治盜匪條例於 91年1月30日公布廢止，至同年2月1日失效
    ，其中第5條第1項第1款之強盜罪，原為修正前刑法第330條
    第1 項加重強盜罪之特別規定，在懲治盜匪條例廢止前，關
    於強盜行為依特別法優於普通法原則，本應優先適用懲治盜
    匪條例，嗣懲治盜匪條例雖經廢止，惟該條例廢止之同時，
    刑法相關條文，亦於同日修正公布，並於同年2月1日生效，
    其中第330條第1項之加重強盜罪，已修正其刑度，就此而言
    ，懲治盜匪條例雖名為廢止，但部分罪名係以刑法相關條文
    替代，則此部分乃屬法律之變更，而有刑法第2條第1項規定
    之適用，關於被告於89年11月20日之強盜行為，依據 94年2
    月2日修正公布之刑法業於95年7月1日施行之刑法第2條第 1
    項但書規定，並參酌25年上字第267號、 28年上字第2397號
    、51年台上字第2179號諸判例意旨，自應就被告行為時有效
    之懲治盜匪條例第5條第1項第1款與裁判時之修正後刑法第3
    30條第1 項之加重強盜罪為比較，而適用較輕之修正後刑法
    第330條第1項之加重強盜罪處斷。
(二)、被告行為後，刑法及刑法施行法業於94年2月2日總統令公布
    修正，於95年7月1日施行（下稱新刑法，修正前刑法下稱舊
    刑法），參酌最高法院 95年5月23日刑事庭第八次會議決議
    ，新刑法第2條第1項之規定，係規範行為後法律變更所生新
    舊法律比較適用之準據法，於新刑法施行後，應適用新刑法
    第2條第1項之規定，為「從舊從輕」之比較。被告前於88年
    3月間因贓物案件，經臺灣彰化地方法院判處有期徒刑4月確
    定，並於89年1月6日易科罰金執行完畢，有臺灣高等法院被
    告前案紀錄表、臺灣彰化地方法院檢察署刑案資料查註紀錄
    表各1份附卷可資稽考，茲於5年以內再故意犯本件有期徒刑
    以上之罪，不論依修正前之刑法第47條，或修正後之刑法第
    47條第1 項之規定，均構成累犯，對被告而言並無有利或不
    利之情形，自不生新舊法比較之問題，應逕依修正前之刑法
    第47條，論以累犯。
三、按刑法第329 條之準強盜罪，係以竊盜或搶奪，因防護贓物
    ，脫免逮捕或煙滅罪證，而當場施以強暴脅迫者為構成要件
    。所謂強暴，指直接或間接對於人之身體施以暴力而言。如
    行為人於搶奪被害人手握之皮包，得手後騎乘機車逃離時，
    為被害人奮力緊抓住衣服，行為人不顧被害人之安危，強行
    加速駛離，而將被害人拖行約十公尺，致其受有雙手手肘、
    左手肩膀、右腳膝等處擦傷，其主觀犯意在於防護贓物、脫
    免逮捕甚明，客觀上亦難認純屬掙脫之舉而謂非當場施以強
    暴，自應論以準強盜罪（最高法院94年度台上字第5267號判
    決可資參照）。次按刑法第 329條之以強盜論，即以強盜罪
    相當條文處罰之意，並非專以第328條第1項之強盜論，故第
    330條所謂犯強盜罪，不僅指自始犯強盜罪者而言，即依第3
    29條以強盜論者，亦包括之，如此項準強盜有第321條第1項
    各款情形之一，自應依第330條論處 （最高法院42年度台上
    字第523號判例參照） 。再按刑法準強盜罪，係以竊盜或搶
    奪為前提，在脫免逮捕之情形，其竊盜或搶奪既遂者，即以
    強盜既遂論，如竊盜或搶奪為未遂，即以強盜未遂論；刑法
    第329 條所謂當場，固不以實施竊盜或搶奪者尚未離去現場
    為限，即已離盜所而尚在他人跟蹤追躡中者，仍不失為當場
    （最高法院68年度台上字第2772號、28年度上字第1984號判
    例意旨參照）。本件被告係與共犯王秋澤持足供兇器之六角
    扳手行竊未遂，即為被害人發現，然被告為脫免逮捕，竟以
    自用小貨車拖行被害人，致被害人受有左膝蓋擦傷之傷害，
    此行為自該當於刑法第329條及第330條第1項（有刑法第321
    條第1項第3款之情形）。核其所為，係犯刑法第330條第2項
    、第1 項之攜帶兇器竊盜之加重準強盜未遂罪。本件起訴書
    論罪法條認被告係犯刑法第329條、第321條第2項、第1項第
    3 款之準強盜未遂罪，而公訴檢察官於原審法院行準備程序
    時，依刑事訴訟法第273條第1項第1 款之規定，變更起訴法
    條為刑法第330條第2項、第1 項之加重強盜未遂罪，經核起
    訴之社會基本事實並無不同，自應准予變更。被害人丙○○
    因被告之強暴行為致其左膝蓋擦傷，此傷害為被告強暴行為
    之當然結果，不另論罪。被告雖係與王秋澤就竊盜部分有犯
    意聯絡及行為分擔，然被告為脫免逮捕而當場施強暴行為，
    與王秋澤間並無犯意聯絡及行為之分擔，被告所犯前開之罪
    ，與王秋澤間非屬共同正犯，附此敘明。又被告曾於 88年3
    月間因贓物案件，經臺灣彰化地方法院判處有期徒刑 4月確
    定，並於89年1月6日易科罰金執行完畢，有臺灣高等法院被
    告前案紀錄表、臺灣彰化地方法院檢察署刑案資料查註紀錄
    表各1份在卷可按，其於有期徒刑執行完畢後，5年以內再犯
    有期徒刑以上之本罪，為累犯，應依修正前刑法第47條之規
    定加重其刑。另共犯王秋澤持六角扳手上到吊車上，欲啟動
    該吊車，顯已著手於竊盜行為，然因誤觸該吊車之喇叭，為
    被害人丙○○發現而未遂，被告所犯加重準強盜未遂罪，應
    依刑法第26條前段之規定減輕其刑，並依先加後減之例減輕
    之。
四、原審認被告罪證明確，予以論罪科刑，固非無見，惟原審未
    依刑法第2條第1項之規定，就被告行為時有效之懲治盜匪條
    例第5條第1項第1款與裁判時之修正後之刑法第330條第1 項
    比較適用，尚有未恰。被告上訴意旨否認犯罪，固非可取，
    但原審判決既有上開可議之處，即屬無可維持，應由本院撤
    銷改判。審酌被告有多次前科，品行不佳，係攜帶兇器行竊
    ，雖尚未遂，惟其為脫免逮捕，竟對被害人施以強暴行為，
    嚴重影響社會治安，其犯罪之動機、目的，手段，所生危害
    甚重，及其犯罪後否認犯行，態度不佳等一切情狀，量處有
    期徒刑4年，以示懲處。另行竊用之六角扳手1支為共犯王秋
    澤所有，雖供竊盜犯罪所用之物，然王秋澤業已死亡，該六
    角扳手並為其取走而不知去向，業據被告供明在卷，為免將
    來執行困難，爰不為沒收之諭知。
貳、不另為無罪諭知部分：
一、公訴意旨另以：被告於與王秋澤共同行竊未遂後，為脫免逮
    捕，竟駕駛上開車牌號碼GL－6290號自用小貨車，在彰化縣
    員林鎮○○路及南投縣草屯鎮○○路、復興路口，衝撞鍾文
    山駕駛之QR－7101號自用小客車，致該自用小客車左側車門
    、前擋風玻璃及保險桿損壞（毀損部分，於偵查中撤回告訴
    ），而當場施以前開強暴行為，因認此部分係涉刑法第 330
    條第2項、第1項之攜帶兇器竊盜未遂之加重準強盜罪嫌云云
    ，並提出棨南汽車修配廠理賠專用估價單為證。
二、訊據被告堅決否認有前開犯行，辯稱：伊當時只是要逃離現
    場，並沒有故意衝撞鍾文山所駕駛之自用小客車，伊的車被
    鍾文山追撞後會往後退，是因為在上坡路段，小貨車在上檔
    時，會往後退，這是正常現象，並不是要倒車等語。
三、經查：
(一)、公訴人雖提出棨南汽車修配廠理賠專用估價單為證，然上開
    估價單僅能證明證人鍾文山所駕駛之自用小客車受有損害，
    惟不能證明上開自用小客車所受之損害，即係因被告開車衝
    撞所造成。
(二)、證人丙○○於原審審理時證稱：被告開車逃跑時，鍾文山就
    將車子開過來，伊就一起上車追他，伊要超車，但被告不讓
    伊超車，在山路時被告的車有開到中央線，兩邊的路不夠寬
    ，伊等無法超車，但伊等有從左邊要超車，被告車在中間，
    超不過去，伊等的車都沒有超過被告的車身，被告沒有用車
    身撞伊等的車；伊不記得被告如何倒車撞過來，開車的人是
    鍾文山，他比較清楚等語。
(三)、證人鍾文山於原審審理時證稱：伊從成功東路往員東路走，
    並試圖超被告的車，但他開的是貨車，體積比較大，加上是
    晚上視線不好，不敢超車，從員東路上山後，因為都是山路
    ，就保持在被告後面，之後在山路有一個大轉彎處，被告的
    車跑到對向車道，伊試圖超車，被告的車要回原來車道時有
    擦撞到伊車子的駕駛座前輪上面，伊就放慢速度跟在他後面
    ；因伊是從旁邊要超車，被告車已完成轉彎要拉直，在拉直
    的當中擦撞到伊的車，被告是很順的轉彎，伊剛好過來才會
    碰撞到，並非是故意撞伊；到碧山路時，因伊的車速較快，
    且是爬坡，被告的車速較慢，伊就由後追撞到被告的小貨車
    ，撞到後被告的車還往前走一點再停下來，伊的車也停下來
    ，之後伊看到被告的車停下來，車子並往下滑，伊就倒車，
    兩車中間的距離約有3、4個車身的距離，被告的車倒退有 2
    個車身的距離，且被告的車是慢慢的滑下來，因為撞到的地
    方是有一點上坡等語。
(四)、綜上所述，被告僅是不讓證人等超車，且於員東路之大轉彎
    處會發生擦撞，是因被告轉彎後要拉直時，證人鍾文山的車
    速較快才發生擦撞，並非是被告故意擦撞證人的車輛。又被
    告於遭證人鍾文山追撞後，其所駕駛之自用小貨車雖有往後
    退之情況，然此係因該小貨車性能不佳才倒退，而非被告故
    意倒退要撞擊證人鍾文山所駕駛之車輛，否則怎會如證人鍾
    文山所稱，2車距離約有3、4個車身，而被告僅倒退2個車身
    ，顯見被告並無倒車撞擊證人鍾文山所駕駛車輛之意。被告
    前開所辯，尚非不可採。此外，復查無其他積極證據足以證
    明被告有於逃脫之際，有開車衝撞證人鍾文山所駕駛車輛之
    情形，惟此部分與前開起訴有罪部分，檢察官認係實質上一
    罪，爰不另為無罪之諭知，附此敘明。
據上論結，應依刑事訴訟法第369條第1項前段、第364條、第299
條第1項前段，刑法第329條、第330條第2項、第1項、第26 條前
段、第2條第1項、修正前刑法第47條，判決如主文。
本案經檢察官乙○○到庭執行職務。
中    華    民    國    95    年    11    月    23    日
              刑事第八庭  審判長法  官  羅  得  村
                                法  官  張  靜  琪
                                法  官  陳  宏  卿
上列正本證明與原本無異。
如不服本判決應於收受送達後十日內向本院提出上訴書狀，其未
敘述上訴之理由者並得於提起上訴後十日內向本院補提理由書（
均須按他造當事人之人數附繕本）。
                                書記官  柯  孟  伶
中    華    民    國    95    年    11    月    24    日
【附錄論罪科刑法條】
刑法第329條（準強盜罪）：
竊盜或搶奪，因防護贓物、脫免逮捕或湮滅罪證，而當場施以強
暴脅迫者，以強盜論。
刑法第330條：
犯強盜罪而有第321條第1項各款情形之一者，處7年以上有期徒
刑。
前項之未遂犯罰之。
刑法第321條：
犯竊盜罪而有左列情形之一者，處6月以上、5年以下有期徒刑：
一  於夜間侵入住宅或有人居住之建築物、船艦或隱匿其內而犯
    之者。
二  毀越門扇、牆垣或其他安全設備而犯之者。
三  攜帶兇器而犯之者。
四  結夥三人以上而犯之者。
五  乘火災、水災或其他災害之際而犯之者。
六  在車站或埠頭而犯之者。
前項之未遂犯罰之。
                                                      Ｒ


司法院資訊處製作；財團法人民間司法改革基金會備份。
